臺灣高雄地方法院刑事判決　　　　　　　 96年度易字第574號
公　訴　人　臺灣高雄地方法院檢察署檢察官
被　　　告　甲○○
上列被告因詐欺案件，經檢察官提起公訴（96年度偵字第2135號）
，本院判決如下：
    主  文
本件免訴。
    理  由
一、公訴意旨略以：被告甲○○明知社會上詐騙案件層出不窮，
    並可預見將自己之銀行帳戶存摺、金融卡及密碼交付他人使
    用，將遭利用作為人頭帳戶，待騙徒對被害人施以詐術得逞
    致被害人匯入款項後，再予提領運用，竟基於幫助他人詐欺
    取財之未必故意，於民國95年5 月18日申辦中國國際商業銀
    行鳳山分行（下稱中國商銀）帳號第00000000000 號帳戶後
    ，旋即於不詳時、地，以不詳之方式，將上揭中國商銀之存
    摺、印章、提款卡及密碼，交付真實姓名、年籍不詳之詐欺
    集團成員使用。嗣有被害人蘇照雅因上網至雅虎奇摩拍賣網
    站購買行動電話機具，留有電子郵件信箱，前述詐欺集團成
    員認有可趁之機，遂基於詐欺之犯意聯絡，由其中1 人於同
    年月30日下午2 時59分許，使用gg88833@hotmail.com 電子
    郵件信箱，寄發電子郵件給被害人蘇照雅，內容佯稱：「如
    果可以接受先付款後寄貨者一律免運費，請您在明天早上10
    點前完成匯款，這樣我可以給你一個優惠價，金額是2700元
    」云云，而被害人蘇照雅於同日晚間10時18分前某時許，在
    臺北縣泰山鄉○○路○ 段567 號5 樓連結網際網路，接獲上
    開詐騙電子郵件，致陷於錯誤，而於同日晚間10時18分許，
    將款項如數匯入被告前揭中國商銀帳戶內。嗣被害人蘇照雅
    查覺有異，報警查獲上情，因認被告涉犯幫助詐欺罪嫌等語
    。
二、按案件曾經判決確定者，應為免訴之判決；又免訴判決，得
    不經言詞辯論為之，刑事訴訟法第302 條第1 款、第307 條
    分別定有明文。又案件曾經判決確定者，應為免訴之判決，
    係以同一案件，已經法院為實體上之確定判決，該被告應否
    受刑事制裁，即因前次判決而確定，不能更為其他有罪或無
    罪之實體上裁判。此項原則，關於實質上一罪或裁判上一罪
    ，其一部事實已經判決確定者，對於構成一罪之其他部分，
    亦均應適用。
三、經查：被告基於幫助詐欺之故意，於95年5 月間某日，在不
    詳地點，將其所有於95年5 月17日申辦之安泰商業銀行前金
    分行（設高雄市前金區○○○路157 號，下稱安泰銀行）帳
    號第000-0000000000000000號帳戶之存摺、印章、提款卡及
    密碼等資料，交付予真實姓名、年籍不詳之成年人供其詐騙
    之用，涉犯刑法第339 條第1 項、第30條之幫助詐欺罪嫌，
    經台灣台北地方法院檢察署檢察官於95年11月7 日以95年偵
    字第21599 號偵查終結，向台灣台北地方法院聲請簡易判決
    處刑，並經該院於95年11月20日改以95年度易字第2579號案
    件審理後，於96年2 月9 日以95年度易字第2579號判決判處
    拘役50日，嗣經提起上訴，再由臺灣高等法院於同年5 月29
    日以96年度上易字第730 號判決撤銷原判決，改判處拘役59
    日確定在案，有上開判決書、臺灣高等法院被告前案紀錄表
    及本院公務電話紀錄各1 份在卷可稽。而本件公訴人於96年
    2 月1 日就被告涉犯如前揭公訴意旨所載之犯罪事實，向本
    院提起公訴，並於同年月2 日繫屬本院，有臺灣高雄地方法
    院檢察署96年2 月1 日雄檢博巨96偵字2135字第1967號函文
    上之本院收文日期章戳可稽（本院卷第1 頁），惟被告經合
    法通知而未於95年3 月6 日本院行準備程序期日到庭，嗣經
    拘提不著而發佈通緝後，始於同年5 月17日經緝獲到案，而
    被告於同年月18日本院行準備程序時到庭供稱：上揭中國商
    銀之帳戶辦理後，係與其持有之上開安泰銀行及另一華南銀
    行帳戶，以每本1000元之代價販賣與真實姓名、年籍均不詳
    之人，是1 次賣予該人3 本帳戶等語，有本院96年5 月18日
    準備程序筆錄在卷可稽，是被告既以一行為販賣中國商銀及
    安泰銀行、華南銀行3 帳戶，屬實質上一罪之關係，則本件
    與前案（即臺灣高等法院96年度上易字第730 號案件），即
    屬同一案件甚明，而為前開判決既判力效力所及，揆諸前開
    規定及說明，爰不經言詞辯論，逕行諭知免訴之判決。
四、至移送併辦意旨（96年度偵字第7443號）略以：被告基於幫
    助他人詐欺取財之未必故意，將上開中國商銀帳戶之存摺、
    印章、提款卡及密碼，交付真實姓名、年籍不詳之詐欺集團
    成員使用。嗣有被害人林欣慧、陳煥彰、翁晟庭、滿怡如、
    溫淑媛、何麗香、邱芳蓮、許慧茵、陳慧珊、鄭光硯等人，
    因上網至雅虎奇摩拍賣網站購買物品，而受該詐欺集團之詐
    騙而陷於錯誤，分別匯款1400元、1700元、1100元、1400元
    、1400元、2600元、1500元、1500元、1117元、1100元等金
    額至被告前揭中國商銀帳戶內，嗣其等查覺有異，始知受騙
    而報警處理，因認被告就此部分亦涉有幫助詐欺取財罪嫌等
    語。惟因本案被告如上揭公訴意旨所指幫助詐欺犯行部分，
    業經本院為免訴判決如上，故移送併案部分即與本件無任何
    裁判上或事實上一罪關係，自應退回由檢察官另為適法之處
    理，併此敘明。
據上論結，應依刑事訴訟法第302 條第1 款、第307 條，判決如
主文。
中　　華　　民　　國　　96　　年　　8 　　月　　31　　日
                  刑事第十三庭   審判長 法　官  黃惠玲
                                        法  官  郭宜芳
                                        法  官  蔣志宗
以上正本，係照原本作成，證明與原本無異。
如不服本判決，應於判決送達後10日內，向本院提出上訴狀。
中　　華　　民　　國　　96　　年　　8 　　月　　31　　日
                                      書記官    李憶如
